臺灣高等法院臺中分院刑事判決
111年度金上訴字第1734號
上  訴  人  臺灣南投地方檢察署檢察官
上  訴  人  
即  被  告  許順意


被      告  葉盈岑


上列上訴人等因被告等違反洗錢防制法等案件，不服臺灣南投地
方法院110年度審金訴字第35號中華民國111年6月8日第一審判決
（起訴案號：臺灣南投地方檢察署110年度偵字第3740號），提
起上訴，本院判決如下：
    主  文
上訴駁回。
    犯罪事實
一、葉盈岑、許順意依通常社會生活經驗可知金融帳戶係個人信
    用之重要表徵，一般人自行申請金融帳戶使用係輕而易舉之
    事，無故取得他人金融帳戶使用常與財產犯罪相關，而可預
    見將自己之金融帳戶提供予他人使用，可能因此幫助他人作
    為收取不法款項之用，許順意並可預見該真實姓名年籍不詳
    之人可能將其所提供之帳戶資料用以掩飾、隱匿犯罪所得去
    向。葉盈岑竟基於容任該結果發生亦不違背其本意之幫助詐
    欺取財不確定故意，許順意則基於容任該結果發生亦不違背
    其本意之幫助詐欺取財及幫助洗錢不確定故意，由葉盈岑於
    民國109年9月16日13時27分許，持許順意交付之開戶金新臺
    幣（下同）1,000元，前往雲林縣○○市○○路00號臺灣銀行斗
    六分行，申請開立帳號000000000000號帳戶（下稱本案帳戶
    ），並於109年9月17日晚上某時許，在其南投縣○○鄉住處附
    近之統一便利超商，將本案帳戶之存摺及金融卡交付許順意
    ，並將網路銀行帳號密碼告知許順意，葉盈岑並自許順意處
    取得1萬6千元之報酬。許順意隨即於當日某時許，前往臺中
    市○○區○○○○0段000號，將本案帳戶之存摺、金融卡，以3萬
    元之代價交付予某真實姓名年籍均不詳之成年人。嗣該真實
    姓名年籍不詳之成年人或輾轉取得本案帳戶存摺及金融卡（
    含密碼）之詐欺人員，遂意圖為自己不法之所有，基於詐欺
    取財及洗錢之犯意，於109年9月22日前某日，透過Instagra
    m社群軟體及LINE通訊軟體向王彤睿佯稱：可以透過FHIC網
    站投資獲利等語，致王彤睿信以為真而陷於錯誤，於109年9
    月22日17時19分許，在其臺南市○區○○路住處，以行動電話
    操作網路銀行，轉帳15萬元至本案帳戶(該等款項旋於同日1
    7時32分、17時36分、17時44分、17時45分，經分次提領20,
    005元、20,005元、10萬元、1萬元)；再於109年9月23日13
    時58分許，操作網路銀行轉帳15萬元至謝明儒向臺灣銀行北
    臺中分行申請開立之帳號000000000000號帳戶（下稱臺銀帳
    戶，該等款項旋於同日14時9分、14時10分、14時11分，經
    分次提領10萬元、4萬元、1萬元，謝明儒幫助洗錢部分，另
    經臺灣彰化地方法院以111年度金簡字第19號判決判處有期
    徒刑5月確定）；再於109年9月23日15時7分許，操作網路銀
    行轉帳7萬元至謝明儒臺銀帳戶，該等7萬元款項旋於109年9
    月23日15時14分許，由上開不詳人透過網際網路轉帳至本案
    帳戶(該等款項旋於同日15時35分、15時36分、109年9月24
    日0時3分，經分次網際跨行轉帳2萬元、30,009元、20,009
    元至葉峻任向台北富邦銀行桂林分行申請開立之帳號000000
    000000號帳戶，葉峻任幫助洗錢部分，另經臺灣臺北地方法
    院以111年度簡字第177號判決判處有期徒刑2月，再經同院
    以111年度簡上字第63號判決上訴駁回確定)，以製造資金斷
    點，而隱匿、掩飾詐欺犯罪所得之去向及所在。
二、案經王彤睿訴由雲林縣警察局斗六分局報告臺灣南投地方檢
    察署檢察官偵查起訴。
    理  由
一、被告以外之人於審判外之言詞或書面陳述，除法律有規定者
    外，不得作為證據；又被告以外之人於審判外之陳述，雖不
    符合同法第159條之1至第159條之4之規定，但經當事人於審
    判程序同意作為證據，法院審酌該言詞陳述或書面陳述作成
    時之情況，認為適當者，亦得為證據。當事人、代理人或辯
    護人於法院調查證據時，知有第159條第1項不得為證據之情
    形，而未於言詞辯論終結前聲明異議者，視為有前項之同意
    ，刑事訴訟法第159條第1項及第159條之5分別定有明文。本
    案以下由檢察官所提出而採為判決基礎之證據，其性質屬被
    告以外之人於審判外之陳述而屬傳聞證據者，檢察官、上訴
    人即被告(下稱被告)許順意、被告葉盈岑於本院準備程序及
    審判程序，均表示沒有意見等語(見本院卷第65、87、106頁
    )，且未於言詞辯論終結前聲明異議，本院審酌上開傳聞證
    據作成時之情況，核無違法取證及證明力明顯過低之瑕疵，
    為證明犯罪事實所必要，亦認為以之作為證據為適當，得逕
    依同法第159條之5規定作為證據。又傳聞法則乃對於被告以
    外之人於審判外之言詞或書面陳述而為之規範。本判決以下
    引用之非供述證據，無刑事訴訟法第159條第1項規定傳聞法
    則之適用，經本院於審判時依法踐行調查證據程序，與本案
    待證事實具有自然之關聯性，且無證據證明係公務員違法所
    取得，依法自得作為證據。
二、被告葉盈岑於本院雖坦承有於上開時地將其本案帳戶之存摺
    、金融卡及網路銀行帳號密碼交付暨告知予被告許順意使用
    ，惟否認有何幫助詐欺取財之犯行，辯稱：我那時候有問許
    順意要做什麼，他只說跟我借用來做博奕方面的轉帳，很安
    全，我不清楚他把帳戶拿給誰等語；被告許順意就上揭犯罪
    事實，於檢察官偵查、原審及本院均坦承不諱，並稱：我給
    葉盈岑開戶的1,000元是○○○交給我，要我轉交給葉盈岑的，
    我並沒有獲利等語。經查：
　㈠被告葉盈岑確有於109年9月16日13時27分許，持被告許順意交
    付之開戶金1,000元，前往臺灣銀行斗六分行申請開立本案
    帳戶，並於109年9月17日晚上某時許，在其南投縣○○鄉住處
    附近之統一便利超商，將本案帳戶之存摺及金融卡交付被告
    許順意，並告知網路銀行帳號密碼。被告許順意隨即於當日
    某時許，前往臺中市○○區○○○○0段000號，將本案帳戶之存摺
    、金融卡，以3萬元之代價交付予某真實姓名年籍均不詳之
    成年人。嗣該真實姓名年籍不詳之成年人或輾轉取得本案帳
    戶存摺及金融卡（含密碼）之詐欺人員，遂於109年9月22日
    前某日，向告訴人王彤睿施用詐術，致告訴人信以為真而陷
    於錯誤，陸續以行動電話操作網路銀行，轉帳15萬元至本案
    帳戶；再操作網路銀行轉帳15萬元、7萬元至案外人謝明儒
    下稱臺銀帳戶，上開款項旋即分別遭現金提領或網際網路轉
    帳至本案帳戶，再分次網際跨行轉帳至案外人葉峻任向台北
    富邦銀行桂林分行申請開立之帳戶等情，為被告許順意、葉
    盈岑所不爭執，並經證人謝明儒、證人即告訴人於警詢時分
    別證述明確，且有本案帳戶綜合存款存摺封面及內頁影本、
    臺灣銀行斗六分行109年10月6日斗六營字第10900050071號
    函暨所附被告葉盈岑帳戶開戶資料及交易明細、國泰世華商
    業銀行存匯作業管理部109年10月28日國世存匯作業字第109
    0163138號函暨所附告訴人帳戶開戶資料及交易明細、臺灣
    銀行北臺中分行109年10月29日北臺中營字第10950008791號
    函暨所附案外人謝明儒帳戶開戶資料及交易明細等在卷可考
    ，此部分事實先堪認定，亦足認被告許順意前揭任意性自白
    與事實相符，堪予採信。
　㈡被告許順意部分：
　  按行為人提供金融帳戶金融卡及密碼供他人使用，嗣後被害
    人雖匯入款項，然此時之金流仍屬透明易查，在形式上無從
    合法化其所得來源，未造成金流斷點，尚不能達到掩飾或隱
    匿特定犯罪所得之來源、去向及所在之作用，須待款項遭提
    領後，始產生掩飾、隱匿之結果。故而，行為人提供金融帳
    戶提款卡及密碼，若無參與後續之提款行為，即非洗錢防制
    法第2條第2款所指洗錢行為，無從成立一般洗錢罪之直接正
    犯；又金融帳戶乃個人理財工具，依我國現狀，申設金融帳
    戶並無任何特殊限制，且可於不同之金融機構申請多數帳戶
    使用，是依一般人之社會通念，若見他人不以自己名義申請
    帳戶，反而收購或借用別人之金融帳戶以供使用，並要求提
    供提款卡及告知密碼，則提供金融帳戶者主觀上如認識該帳
    戶可能作為對方收受、提領特定犯罪所得使用，對方提領後
    會產生遮斷金流以逃避國家追訴、處罰之效果，仍基於幫助
    之犯意，而提供該帳戶之提款卡及密碼，以利洗錢實行，仍
    可成立一般洗錢罪之幫助犯（最高法院108年台上大字第310
    1號刑事裁定意旨參照）。經查：
　⒈被告許順意將本案帳戶之相關資料交予真實姓名年籍不詳之
    人使用，嗣該名真實姓名年籍不詳之人或輾轉取得本案帳戶
    相關資料之詐欺人員持以向告訴人進行詐欺，於告訴人將款
    項分別匯入本案帳戶及證人謝明儒臺銀帳戶後，除持金融卡
    提領現金外，另將證人謝明儒帳戶內之金額轉入本案帳戶後
    ，再轉帳至案外人葉峻任之台北富邦銀行帳戶，而製造該詐
    欺金流之斷點，實質上使該犯罪所得流向不明，造成隱匿之
    效果，妨礙該詐欺犯罪之偵查，自屬幫助他人之洗錢行為。
　⒉又被告許順意於原審供稱：「（葉盈岑將本案帳戶交給許順
    意，許順意將帳戶交給不詳的男子，之後本案帳戶被利用來
    詐騙告訴人，使告訴人匯入本案帳戶或使本案帳戶被其他帳
    戶轉匯，而有幫助詐欺及幫助洗錢之犯意及行為，被告2人
    是否坦承？）我坦承」等語（見原審卷第161頁）。可知被
    告許順意既將本案帳戶之相關資料交予上開真實姓名年籍不
    詳之人使用，嗣該名真實姓名年籍不詳之人所屬或輾轉取得
    本案帳戶相關資料之詐欺人員再用以進行詐欺而取得詐欺款
    項，則被告許順意對於藉由本案帳戶掩飾犯罪所得去向之結
    果的發生顯有容任而不違反其本意，故其具有掩飾特定犯罪
    所得去向之幫助洗錢之不確定故意。再被告許順意對於提供
    本案帳戶之相關資料予該名真實姓名年籍不詳之人將可能被
    持以作為其他不法犯罪用途使用之情，亦應有所預見，且不
    違背本意，已如前述，則被告許順意同時具有幫助他人實施
    詐欺之不確定故意乙節，亦堪認定。
　㈢被告葉盈岑部分：
　⒈按刑法之故意犯，可分為直接故意與不確定故意，所謂不確
    定故意即指行為人對於構成犯罪之事實，預見其發生而其發
    生並不違反其本意，刑法第13條第2項定有明文。是被告若
    對於他人可能以其所交付之帳戶，進行詐欺取財之犯罪行為
    ，已預見其發生而其發生並不違反其本意，則其自仍應負相
    關之罪責。而金融機構帳戶之存摺、金融卡及密碼等事關個
    人財產權益之保障，專有性甚高，除非本人或與本人具親密
    關係者，難認有何理由可自由流通使用該等帳戶資料，是一
    般人均有妥為保管及防止他人任意使用之認識；縱逢特殊情
    況而偶有需交付他人使用之情形，亦必深入瞭解其用途、合
    理性及對方身分背景，及是否與之有特殊情誼及關係者，始
    予例外提供。再者，臺灣社會對於不肖人士及犯罪人員常利
    用人頭帳戶作為詐騙錢財等犯罪工具，藉此逃避檢警查緝之
    情事，近年來新聞媒體多所報導，政府亦大力宣導督促民眾
    注意，主管機關甚至限制金融卡轉帳之金額及次數，用以防
    制金融詐騙事件之層出不窮；因此，若交付金融帳戶之存摺
    、提款卡及密碼等予非親非故之他人，且未闡明確切之用途
    ，則該他人將有可能不法使用該等帳戶資料，以避免身分曝
    光，而近來利用人頭帳戶詐欺取財之犯罪類型層出不窮，該
    等犯罪多數均係利用人頭帳戶作為資金出入，又一再經媒體
    廣為報導，此情幾乎已成為整體臺灣社會人盡皆知之犯罪手
    法。而查被告葉盈岑既生活於臺灣社會，且於案發時為成年
    人，並具有五專肄業之學歷，業據其於原審審判時供承在卷
    （見原審卷第163頁），堪認其為有相當智識程度及基本生
    活經驗之人，是其對於上述現今社會之情況，即難推諉為不
    知，從而，被告葉盈岑與被告許順意僅認識約1個月（見警
    卷第14頁），彼此間顯無深厚交情或信賴關係下，竟猶任意
    提供前開可供存取帳戶款項之本案帳戶存摺、提款卡、密碼
    、網路銀行帳號及密碼予被告許順意，再由被告許順意交付
    該真實姓名年籍不詳之人，可見被告葉盈岑交付本案帳戶之
    存摺、提款卡、密碼、網路銀行帳號及密碼時，即有供他人
    任意使用本案帳戶存提款項，而不以為意之意思甚明。
　⒉被告葉盈岑雖以前揭情詞置辯，然我國關於博奕事業均為政
    府獨占經營之事業，僅有政府委託經營之樂透、今彩539、
    刮刮樂、運彩為合法業者，又該等業者亦皆有配合之特定銀
    行處理相關金流，自無徵求私人帳戶之必要，被告葉盈岑身
    為我國成年國民，具有相當智識程度，自無不知之理，況被
    告葉盈岑於原審供稱：「（出借帳戶就可以拿到錢，會有這
    麼輕鬆的賺錢方式嗎？）沒有。（出借帳戶就能夠賺錢，你
    不會懷疑這個是有問題的嗎？）我那時候有問許順意要做什
    麼，他說是用博奕的投資而已，很安全。...（你把提款卡
    、存摺都賣給許順意之後，你就沒辦法再操作那個帳戶了，
    而是任人操作你知道嗎？）是。（你為何還要賣你的帳戶給
    許順意？）那時候就想繳學貸。）」等語(見原審卷第161至
    162頁)。是被告許順意要求被告葉盈岑提供本案帳戶，顯係
    欲將其帳戶用於從事不法行為，而被告葉盈岑對於僅需提供
    本案帳戶，卻無庸付出任何時間、勞力或智力之工作，即可
    輕易獲取1萬6千元之報酬，焉能無所疑慮，然被告葉盈岑竟
    在無任何可資信任之基礎下，為貪圖輕易獲取金錢之目的，
    率爾將所申設之本案帳戶資料任意交付他人使用，則被告葉
    盈岑容任風險發生之意已甚顯然，足認被告葉盈岑所提供之
    本案帳戶資料縱遭不法利用仍不違背其本意，堪認被告葉盈
    岑有幫助詐欺取財之不確定故意。
　㈣綜上所述，本院認被告葉盈岑所辯，不足採信。從而，本案
    事證明確，被告葉盈岑、許順意上開犯行均洵堪認定，應依
    法論科。
三、論罪科刑：
　㈠按刑法上之幫助犯，係對於犯罪與正犯有共同之認識，而以
    幫助之意思，對於正犯資以助力，而未參與實施犯罪之行為
    者而言。是以如未參與實施犯罪構成要件之行為，且係出於
    幫助之意思提供助力，即屬幫助犯，而非共同正犯。查被告
    葉盈岑單純提供本案帳戶給他人使用之行為，僅為他人遂行
    詐欺取財之犯行資以助力；被告許順意單純提供本案帳戶給
    他人使用之行為，僅為他人遂行詐欺取財、洗錢之犯行資以
    助力，均為參與犯罪構成要件以外之行為，尚無其他證據足
    以證明被告葉盈岑有參與詐欺取財犯行之構成要件行為或被
    告許順意有參與詐欺取財、洗錢犯行之構成要件行為，揆諸
    前揭說明，應僅論以幫助犯。
　㈡核被告葉盈岑所為，係犯刑法第30條第1項前段、第339條第1
    項之幫助詐欺取財罪；被告許順意所為，係犯刑法第30條第
    1項前段、第339條第1項之幫助詐欺取財罪，及刑法第30條
    第1項前段、洗錢防制法第14條第1項之幫助一般洗錢罪。被
    告2人僅提供本案帳戶之相關資料予他人使用，並無證據足
    證被告2人對該犯罪詐欺人員之共同正犯人數是否為3人以上
    情形有所認識或預見，堪認被告2人基於幫助故意所認知之
    範圍，應僅及於普通詐欺取財犯行，併予敘明。
　㈢幫助犯係從犯，係從屬於正犯而成立。刑法第28條之共同正
    犯，係指2人以上共同實行犯罪之行為者而言，幫助他人犯
    罪，並非實施正犯，在事實上雖有2人以上共同幫助犯罪，
    要亦各負幫助罪責，而無適用該條之餘地。是公訴意旨認被
    告2人構成幫助詐欺罪之共同正犯，容有誤會。
　㈣被告許順意前於108年間，因詐欺案件，經臺灣南投地方法院
    以108年度投簡字第166號判決判處有期徒刑4月確定，於109
    年2月12日易科罰金執行完畢，有臺灣高等法院被告前案紀
    錄表1份在卷可稽，被告許順意於上開有期徒刑執行完畢後
    ，5年以內故意再犯本案有期徒刑以上之罪，為累犯。本案
    檢察官於起訴書雖主張被告許順意有上開有期徒刑執行完畢
    之事實，然並未說明其所憑之依據，於證據並所犯法條欄亦
    未請求依刑法累犯之規定加重其刑(見原審卷第7至10頁)；
    經原審於111年5月4日審判期日提示被告許順意之臺灣高等
    法院被告前案紀錄表、刑案資料查註紀錄表，檢察官及被告
    許順意均表示沒有意見（見原審卷第163頁），應認檢察官
    就前階段被告構成累犯之事實雖有主張，然未具體指出證明
    方法，且檢察官就後階段應加重其刑之事項，於起訴書及原
    審審判時，復未主張並具體指出證明方法，參酌最高法院11
    0年度台上大字第5660號裁定意旨，原審據此未認定被告構
    成累犯並加重其刑，並無違誤。至檢察官於本院審判時，雖
    已就被告構成累犯之事實及應予加重其刑之理由，指出證明
    之方法及說明之責任(見本院卷第111頁)，是原審雖未及審
    酌而依累犯規定對被告許順意加重刑責，然原審於量刑時，
    已將被告許順意前開可能構成累犯之前科、素行資料，列為
    刑法第57條第5款科刑審酌事項，對被告許順意所應負擔之
    罪責予以充分評價，依重複評價禁止之精神，自無庸因原審
    未依累犯規定加重被告許順意之刑責即撤銷此部分判決。
　㈤又被告許順意以一提供本案帳戶資料之行為，幫助不詳之詐
    欺人員向告訴人詐取財物，同時觸犯幫助詐欺取財及幫助一
    般洗錢罪，為想像競合犯，應依刑法第55條前段規定，從一
    重論以幫助一般洗錢罪處斷。　
　㈥被告葉盈岑幫助他人犯詐欺取財罪、許順意幫助他人犯一般
    洗錢罪，均為幫助犯，爰均依刑法第30條第2項規定，按正
    犯之刑減輕之。又被告許順意於偵查及審判中均自白洗錢犯
    罪，爰依洗錢防制法第16條第2項之規定減輕其刑，並遞予
    減輕之。
四、原審經審判結果，以被告葉盈岑、許順意上開犯罪均事證明
    確，分別適用上開規定，審酌被告許順意前因詐欺案件經原
    審判處有期徒刑確定，並於109年2月間執行完畢，且被告許
    順意前亦另有詐欺案件經法院論罪科刑之紀錄等情，有臺灣
    高等法院被告許順意前案紀錄表在卷可查。而被告葉盈岑、
    許順意均預見將金融機構帳戶資料提供與他人，恐遭他人利
    用於財產犯罪，仍任意提供本案帳戶供他人使用，被告葉盈
    岑以此方式幫助他人從事詐欺取財之犯行；被告許順意以此
    方式幫助他人從事詐欺取財及洗錢之犯行，造成執法機關偵
    查、追訴犯罪之困難，致此類犯罪層出不窮，助長社會詐騙
    犯罪之風氣，嚴重影響金融交易秩序與社會治安，並造成告
    訴人受有財產上損害，行為殊屬不當；兼衡被告葉盈岑、許
    順意並未實際參與詐欺取財及洗錢之犯行，責難性較小，惟
    迄今尚未能與告訴人達成和解或調解並賠償其損害之犯後態
    度；暨考量被告葉盈岑、許順意之素行、本案交付帳戶資料
    之數量、犯罪情節、告訴人所受損害數額，及被告葉盈岑、
    許順意於原審自陳之智識程度、經濟及家庭生活狀況（見原
    審卷第163至164頁）等一切情狀，分別量處有期徒刑2月、4
    月之刑，並就被告葉盈岑部分諭知易科罰金之折算標準，就
    被告許順意併科罰金部分諭知易服勞役之折算標準。並就被
    告葉盈岑部分，以其被訴幫助洗錢部分之犯罪不能證明，而
    為不另為無罪之諭知(詳後述)。復就沒收部分，以被告葉盈
    岑於警詢及原審自陳有將開戶時第一筆存入之金額1,000元
    提領出來，其總共從被告許順意那收到開戶之1,000元及之
    後拿到15,000元等語（見警卷第15頁、原審卷第160頁），
    是被告葉盈岑本案犯行實際取得之犯罪所得為16,000元，且
    未據扣案，爰依刑法第38條之1第1項前段、第3項之規定宣
    告沒收，並諭知於全部或一部不能沒收或不宜執行沒收時，
    追徵其價額。又本案帳戶之相關資料，雖屬被告葉盈岑供本
    案犯罪所用之物，惟本案帳戶之相關資料已由被告葉盈岑提
    供予被告許順意，再由被告許順意提供他人收受，且本案帳
    戶經本案偵審程序，應已無法再供犯罪使用，欠缺刑法上沒
    收之重要性，爰依刑法第38條之2第2項不予宣告沒收；另被
    告許順意雖交付本案帳戶之相關資料，而為不法詐欺人員供
    財產犯罪使用，惟被告許順意於原審陳稱：詐欺人員交給我
    就是15,000元，我都拿給葉盈岑了，我沒有收到任何利益等
    語（見原審卷第161頁），且卷內亦無證據足證被告許順意
    本案幫助行為有獲得任何報酬或利益，故應認被告許順意就
    本案無犯罪所得，自無沒收犯罪所得可言。核原判決之認事
    用法均無違誤，對被告2人之量刑亦已審酌上開情狀，注意
    及考量刑法第57條所列各款事項，所處刑度符合罰當其罪之
    原則，亦與比例原則相符，並無輕重失衡之情。原審就沒收
    部分之認定，亦無違誤之處。被告許順意提起上訴，雖以其
    係遭朋友挑釁而犯下過錯，願意賠償告訴人損失等情，而指
    摘原審量刑過重。然原審對被告許順意所處之刑，已屬從輕
    量刑，並無其所指量刑過重之情形；且告訴人經本院傳喚均
    未到庭，被告許順意復未具體提出其和解方案，是被告許順
    意提起上訴所指各情，並無理由，應予駁回。
五、被告葉盈岑不另為無罪諭知部分：
　㈠公訴意旨另以：被告葉盈岑可預見將金融機構帳戶交由他人使
    用，可能幫助詐欺集團以詐欺社會大眾轉帳或匯款至該帳戶
    ，成為所謂「人頭帳戶」；且其所提供之金融帳戶將來可幫助
    車手成員進行現金提領而切斷資金金流以隱匿詐欺犯罪所得之去向及
    所在而進行洗錢，竟與被告許順意共同基於即使發生亦不違反
    本意之幫助洗錢犯意聯絡，共謀由被告葉盈岑前往臺灣銀行
    申辦金融帳戶後交付予被告許順意，再由被告許順意以3萬
    元代價，將被告葉盈岑交付之金融帳戶資料出售予詐欺集團
    成員使用。謀議既定，被告葉盈岑先於109年9月17日某時，
    在不詳地點，將其甫申辦之本案帳戶存摺、金融卡及網路銀
    行帳號密碼交付暨告知被告許順意，再由被告許順意於當日
    某時，前往臺中市○○區○○○○0段000號，將本案帳戶之存摺、
    金融卡交付予詐欺集團成員○○○（經臺灣南投地方檢察署檢
    察官以110年度偵緝字第224號為不起訴處分確定）指定之不
    詳詐欺集團成員。嗣○○○所屬或輾轉取得本案帳戶存摺及金融
    卡（含密碼）之成年人所屬詐欺集團成員，遂共同意圖為自
    己不法之所有，基於詐欺取財及違反洗錢防制法之犯意聯絡，
    向告訴人施詐，致告訴人陷於錯誤，於109年9月22日17時19
    分許，以行動電話操作網路銀行，轉帳15萬元至本案帳戶，
    再於109年9月23日13時58分許、15時7分許，操作網路銀行
    轉帳15萬元、7萬元至謝明儒之臺灣銀行帳戶；再由詐欺集
    團成員於109年9月23日15時14分許，將匯入謝明儒上開帳戶
    中之7萬元轉帳至本案帳戶，繼而由詐欺集團中車手成員，持
    本案帳戶之金融卡提領款項，以製造資金斷點並隱匿詐欺犯罪所
    得之去向及所在，而完成洗錢行為，因認被告葉盈岑亦同時
    涉犯刑法第30條第1項、洗錢防制法第14條第1項之幫助洗錢
    罪嫌等語。
  ㈡按行為人提供金融帳戶提款卡及密碼予不認識之人，非屬洗
    錢防制法第2條所稱之洗錢行為，不成立同法第14條第1項一
    般洗錢罪之正犯；如行為人主觀上認識該帳戶可能作為收受
    及提領特定犯罪所得使用，他人提領後即產生遮斷資金流動
    軌跡以逃避國家追訴、處罰之效果，仍基於幫助之犯意而提
    供，應論以幫助犯同法第14條第1項之一般洗錢罪，最高法
    院刑事大法庭108年度台上大字第3101號裁定意旨可資參照
    。是僅提供金融帳戶資料予不認識者之行為人，尚不成立一
    般洗錢罪，惟是否成立一般洗錢罪之幫助犯，則仍應以其主
    觀上有無認識為斷。又按近年來詐欺事件恆傳，政府相關機
    關為防止民眾遭到詐欺人員矇騙致生損害，透過各種宣傳途
    徑，經常灌輸民眾當前詐欺人員慣用之詐欺手法，庶免民眾
    受害上當。其中借用他人之金融帳戶，作為詐欺人員向被害
    人取得錢財之工具，一般智慮健全者大都能理解知曉，並提
    高防範不任意將其個人金融帳戶借予他人使用，避免遭到詐
    欺人員利用其金融帳戶資為詐欺取財之工具，此部分之幫助
    行為，係在於詐欺人員利用其金融帳戶取信被害人，認為係
    與願意提供真實帳戶之所有人進行匯款，而與詐欺行為之助
    成具有直接關聯性。然而，「洗錢」為專業用語，涉及複雜
    之金融及法律概念，一般市井民眾通常無法充分明白理解知
    曉「洗錢」之概念及其範疇，況且行為人提供詐欺人員金融
    帳戶後，是否助成洗錢行為之遂行，尚視其後詐欺人員款項
    提領方式而有不同，除非有行為人於提供金融帳戶時，已對
    於詐欺人員以現金提領後，將以層層轉交方式造成金流斷點
    等節有高度認識，始可認其所為與一般洗錢罪具有直接關聯
    性之幫助行為。從而，一般民眾提供金融帳戶資料（存摺、
    提款卡、密碼）予不熟識之人，其主觀上或有詐欺人員可能
    會利用其提供之金融帳戶資料，作為向他人詐欺取財工具之
    直接故意或不確定故意，但若謂不問情節均認提供金融帳戶
    之行為人，主觀上均已認識該帳戶可能作為對方收受、提領
    特定犯罪所得使用，對方提領後會產生遮斷金流以逃避國家
    追訴、處罰之效果者，則不無將幫助詐欺行為與幫助洗錢行
    為之主觀犯意等視之，而與前揭最高法院刑事大法庭108年
    度台上大字第3101號裁定意旨有違。
　㈢經查，被告葉盈岑固有將本案帳戶之存摺、金融卡及網路銀行
    帳號密碼交付暨告知被告許順意，再由被告許順意交付予詐
    欺人員使用，幫助詐欺人員對告訴人施以詐術，而使告訴人
    將受騙款項匯入被告葉盈岑本案帳戶等情。然卷內並無證據
    證明被告葉盈岑除提供本案帳戶資料外，尚有何參與後續之
    提款或轉帳等行為，揆諸前開說明，被告葉盈岑所為即與洗
    錢防制法規範之洗錢行為要件有間，無從成立一般洗錢罪之
    正犯。且被告葉盈岑於本院審判時供稱：我不知道提供帳戶
    會產生金流斷點等語(見本院卷第105頁)，而卷內亦無證據
    足證被告葉盈岑在提供本案帳戶時，主觀上有所預見，仍提
    供該帳戶資料，使參與詐欺人員得以將詐欺犯罪所得掩飾、
    隱匿，進而營造合法來源之外觀，或使其來源無法追溯之行
    為。從而，本件既已無法證明被告葉盈岑主觀上有何洗錢或
    幫助洗錢之犯意，則自無從逕以被告葉盈岑提供本案帳戶資
    料予他人之行為，即遽論被告葉盈岑有何幫助洗錢之犯行。
    而此部分本應為被告葉盈岑無罪之諭知，惟與前開經認定為
    有罪之犯行部分，核屬想像競合犯之裁判上一罪關係，爰不
    另為無罪之諭知。
　㈣檢察官上訴意旨，雖指稱被告葉盈岑本案所為，應成立刑法
    第30條第1項前段、洗錢防制法第14條第1項之幫助一般洗錢
    罪嫌等語。然洗錢防制法第14條第1項之洗錢罪，旨在防止
    特定犯罪不法所得之資金或財產，藉由洗錢行為轉換成為合
    法來源之資金或財產，切斷資金與當初犯罪行為之關聯性，
    隱匿犯罪行為或該資金不法來源或本質，使偵查機關無法藉
    由資金之流向追查犯罪者，因此行為人於主觀上就所欲掩飾
    、隱匿之不法所得係源於「特定犯罪」即應有所認知，並有
    積極為掩飾、隱匿該特定犯罪所得之客觀行為，始屬洗錢罪
    所欲處罰之範疇。被告葉盈岑僅單純提供本案帳戶之存摺、
    金融卡、網路銀行帳號密碼供詐欺人員使用，固然可助益詐
    欺人員身分免予曝光而得製造偵查斷點，惟本件既查無被告
    葉盈岑客觀上有參與掩飾、隱匿犯罪所得之犯行，亦難認被
    告葉盈岑主觀上對於其提供本案帳戶之行為，日後將輾轉用
    以掩飾、隱匿之不法所得一事有所認知或預見，而難另論以
    幫助一般洗錢罪，業如前述。原審據此而為不另為無罪之諭
    知，核其認事用法並無違誤。檢察官上訴，未提出新事證，
    僅就原審依職權所為之證據取捨及心證裁量，重為爭執，指
    摘原判決此部分不當，其上訴亦無理由，應予駁回。
據上論斷，應依刑事訴訟法第368條，判決如主文。
本案經檢察官黃慧倫提起公訴，檢察官吳宣憲提起上訴，檢察官
陳佳琳到庭執行職務。
中　　華　　民　　國　　111 　年　　10　　月　　18　　日
            刑事第四庭     審判長法　官   蔡  名  曜
　　　　　　                     法　官   鄭  永  玉 
                                 法　官   林  宜  民
以上正本證明與原本無異。
如不服本判決應於收受送達後20日內向本院提出上訴書狀，其未
敘述上訴理由者，並得於提起上訴後20日內向本院補提理由書（
均須按他造當事人之人數附繕本）「切勿逕送上級法院」。因疫
情而遲誤不變期間，得向法院聲請回復原狀。
                                 書記官   謝  安  青
中　　華　　民　　國　　111 　年　　10　　月　　18　　日

附錄本案論罪科刑法條:
中華民國刑法第339條
意圖為自己或第三人不法之所有，以詐術使人將本人或第三人之
物交付者，處5年以下有期徒刑、拘役或科或併科50萬元以下罰
金。
以前項方法得財產上不法之利益或使第三人得之者，亦同。
前二項之未遂犯罰之。

洗錢防制法第14條
有第二條各款所列洗錢行為者，處7年以下有期徒刑，併科新臺
幣5百萬元以下罰金。
前項之未遂犯罰之。
前二項情形，不得科以超過其特定犯罪所定最重本刑之刑。